最高法院刑事判決　　　　　　　九十四年度台上字第三七五號
　　上　訴　人　甲○○
　　　　　　　　　　　　8號5.
上列上訴人因違反槍砲彈藥刀械管制條例案件，不服台灣高等法
院中華民國九十一年四月十八日第二審判決（九十一年度上訴字
第一四三號，起訴案號：台灣基隆地方法院檢察署九十年度偵字
第二四一八號），提起上訴，本院判決如下：
    主  文
原判決撤銷，發回台灣高等法院。
    理  由
本件原判決認定：上訴人甲○○於民國九十年三月間，在台北縣
三重市○○路○段六○九巷二號昇巨模型專賣店，以新台幣七千
八百元購得不具殺傷力之仿BERETTA 廠半自動手槍製造之玩具槍
一支、槍管二支及不具殺傷力之玩具子彈十二發後，旋於九十年
五月間，在基隆市○○區○○路二○五巷八號五樓住處，未經許
可，以其所有之起子、手搖鑽等工具，將前揭玩具槍塑膠槍管內
之阻鐵去除，並以二發玩具金屬彈殼加裝直徑六MM之鋼珠，改造
成可發射子彈具有殺傷力之槍枝及子彈，而置於上開住處內。其
後適有韓順全（第一審通緝中）於九十年六月三日，從上訴人家
中擅自取走上開槍枝、子彈，嗣於九十年六月五日晚上十時三十
五分許，在基隆市○○○路一○六之一號旁停車場為警查獲，並
扣得上開改造之槍枝一支、子彈一發，而循線查獲上訴人等情。
因而維持第一審依想像競合犯論處上訴人未經許可，製造可發射
子彈具有殺傷力之槍枝罪刑之判決，駁回上訴人在第二審之上訴
，固非無見。
惟查：(一)、有罪判決所認定之事實，與所採用之證據，不相適合
時，即屬證據上理由矛盾，其判決當然為違背法令。原判決以：
扣案之改造玩具槍於鑑驗時，雖僅以「性能檢驗法」鑑驗，未經
試射實驗，然該槍枝係以擊發底火（藥）引爆子彈內火藥為發射
動力，已經內政部警政署刑事警察局予以統案實驗認其發射動能
均可達二十焦耳/ 平方公尺以上，認具殺傷力，有內政部警政署
刑事警察局之鑑驗通知書可考（見原判決第二面末行至第三面第
四行）。惟該鑑驗通知書係記載：「送鑑槍枝……係將塑膠槍管
內阻鐵去除改造而成，槍身與滑套為金屬材質，機械性能良好，
至於是否具有殺傷力，請卓參隨附之『槍枝殺傷力鑑驗說明』」
。而所檢附之「槍枝殺傷力鑑驗說明」，雖載有美國、日本之相
關數據，但本案「送鑑槍枝是否具殺傷力，鑑定單位不予認定，
僅提供上述實驗數據或結果，供司法機關偵審之參考」（見偵字
第二四一八號卷第二十四至二十五頁）。依上開內容顯示，內政
部警政署刑事警察局並未明白認定本案之改造玩具槍已具有殺傷
力；亦即該槍枝是否具有殺傷力，尚待法院另行判斷。乃原判決
並未具體說明，其憑以認定該槍枝具有殺傷力所憑之依據，即逕
謂內政部警政署刑事警察局之鑑定，已經認定該改造之槍枝具有
殺傷力，即與證據資料，不相適合。(二)、違禁物，依刑法第三十
八條第一項第一款、第二項規定，不問屬於犯人與否沒收之，採
義務沒收主義。具殺傷力之子彈為違禁物，如屬存在，即應宣告
沒收，不以搜獲扣押者為限。原判決既認定，上訴人所製造之子
彈計有二發，並認為係接續犯（見原判決第一面末行、第三面第
九行），但理由欄僅說明在韓順全處查獲之子彈一發，因已試射
而滅失，故不予宣告沒收（見原判決第四面第十至十一行）；至
於上訴人所製造之另一發子彈，是否存在？應否沒收？原判決未
予說明，亦有疏漏。以上或為上訴意旨指摘所及，或為本院得依
職權調查之事項，應認原判決有撤銷發回更審之原因。
據上論結，應依刑事訴訟法第三百九十七條、第四百零一條，判
決如主文。
中　　華　　民　　國　九十四　年　　一　　月　 二十 　日
                      最高法院刑事第八庭
                          審判長法官  陳　炳　煌
                                法官  陳　世　雄
                                法官  韓　金　秀
                                法官  吳　信　銘
                                法官  徐　文　亮
      本件正本證明與原本無異
                                      書  記  官
中　　華　　民　　國　九十四　年　　一　　月　二十四　日
                                                 Ａ
